臺灣雲林地方法院民事裁定　　　　　　 100年度事聲字第46號
異　議　人
即　債務人　李政學
上列異議人即債務人與相對人即債權人林侯瑩間支付命令事件，
異議人對本院司法事務官於民國100 年11月11日所為之100 年度
司促字第4841號處分聲明異議，本院裁定如下：
    主  文
異議駁回。
    理  由
一、按當事人對於司法事務官處理事件所為之終局處分，得於處
    分送達後10日之不變期間內，以書狀向司法事務官提出異議
    ；司法事務官認前項異議有理由時，應另為適當之處分；認
    異議為無理由者，應送請法院裁定之；法院認該異議為有理
    由時，應為適當之裁定，認異議為無理由者，應以裁定駁回
    之，民事訴訟法第240 條之4 第1 項前段、第2 項、第3 項
    定有明文。查本院司法事務官於民國（下同）100 年11月11
    日駁回異議人請求撤銷本院於100 年10月21日所發確定證明
    書之聲請，異議人於100 年11月17日收受上開駁回裁定，於
    100 年11月22日聲明異議，司法事務官認其異議無理由送請
    本院裁定，經核與上開規定相符，先予敘明。
二、本件異議意旨略以：債務人對於支付命令之全部或一部，得
    於送達後20日之不變期間內，不附理由向發命令之法院提出
    異議。債務人對於支付命令於法定期間合法提出異議者，支
    付命令於異議範圍內失其效力，以債權人支付命令之聲請，
    視為起訴或聲請調解，民事訴訟法第516 條第1 項、第519
    條第1 項分別定有明文。而法院依債權人之聲請，對於數債
    務人發支付命令，僅其中一債務人於法定期間內提出異議者
    ，其異議之效力是否及於其他債務人，此於請求之標的對於
    數債務人必須合一確定者，應認其中一人提出異議之效力應
    及於全體，故連帶債務之數債務人，若其中一人提出異議，
    其異議之效力應及於全體債務人。本件相對人前向鈞院聲請
    對異議人與第三人緯鉅營造有限公司（下稱緯鉅公司）發支
    付命令，其聲請狀之債務人欄載有異議人及緯鉅公司等二人
    ，請求標的欄亦記載「債務人應連帶給付債權人新臺幣1,94
    1,208 元」等語，是依相對人之請求乃認異議人與緯鉅公司
    間為連帶債務人關係，則相對人之請求對異議人及緯鉅公司
    即須合一確定，故緯鉅公司所為異議之效力自應及於異議人
    。且異議人與緯鉅公司間是否有連帶債務關係乃應就相對人
    所提出之支付命令聲請狀為「形式上」之判斷，非以相對人
    於支付命令經異議訴訟繫屬後主張之事實或緯鉅公司異議理
    由為判斷依據，蓋相對人主張之事實或緯鉅公司異議之理由
    應屬法院應如何審判或調解之問題，故緯鉅公司所提出之異
    議應及於異議人，鈞院100 年度司促字第4841號支付命令對
    異議人亦失其效力。為此，依民事訴訟法第240 條之4 第1
    項規定聲明異議，請求廢棄原處分，鈞院核發之100 年度司
    促字第4841號支付命令確定證明書應予撤銷等語。
三、按民事訴訟法第56條乃該法第一篇總則第二章第二節共同訴
    訟之條文，同法第519 條第1 項又有「…視為起訴或…」，
    第521 條「…支付命令與確定判決有同一之效力」等規定，
    是該第56條於第六編督促程序，亦應有其適用。至於同法第
    516 條第1 項規定債務人對於支付命令得不附理由，向發支
    付命令之法院提出異議，其是否基於個人之關係，固欠明瞭
    ，然參見最高法院41年臺抗字第10號判例，法院非不得加以
    調查之，如係非基於個人之關係而為異議，其效力即應及於
    他連帶債務人；反之，則否【參照司法院76年10月09日（76
    ）廳民一字第2903號及77年10月7 日（77）廳民四字第1196
    號研究意見】。經查，本件相對人對異議人及緯鉅公司聲請
    支付命令時，雖請求異議人與緯鉅公司負連帶責任，惟並未
    記載是基於何種法律關係請求異議人與緯鉅公司負連帶責任
    ，且緯鉅公司對本院100 年度司促字第4841號支付命令提出
    異議時亦未附任何理由，則緯鉅公司一人提出異議，其異議
    效力是否及於異議人，依上開說明，應由法院調查後加以判
    斷，並非就相對人提出之支付命令聲請狀為形式上之判斷。
    而本院100 年度司促第4841號支付命令經緯鉅公司異議而視
    為起訴後，據相對人於100 年9 月30日提出之民事準備(一)狀
    所載，其對緯鉅公司是基於兩造間合作之約定為請求之依據
    ，對異議人則是基於侵權行為之規定請求，可見緯鉅公司與
    異議人間並非連帶債務之關係，充其量只有不真正連帶債務
    關係。又緯鉅公司於100 年9 月27日提出之答辯狀中抗辯其
    應給付相對人之工程款為656,961 元，已催請相對人前來領
    取，但相對人置之不理等語，亦係基於緯鉅公司個人之關係
    而為之抗辯。則緯鉅公司與異議人既非連帶債務人，訴訟標
    的對於其二人並無合一確定之必要，即無民事訴訟法第56條
    規定之適用，且緯鉅公司是基於其個人之關係為抗辯，故緯
    鉅公司異議之效力應不及於異議人。本院100 年司促字第48
    41號支付命令已於100 年7 月13日送達異議人本人，異議人
    並未於法定期間內對該支付命令聲明異議，有送達證書附於
    上開支付命令卷可稽。是本院司法事務官依民事訴訟法第52
    1 條第1 項之規定核發確定證明書予相對人，於法並無不合
    。異議人對上開確定證明書之核發聲明異議，請求撤銷上開
    確定證明書，尚屬無據，本院司法事務官駁回異議人之聲請
    ，並無違誤。異議人聲明異議仍執前詞，請求廢棄原處分，
    並將本院核發之100 年度司促字第4841號支付命令確定證明
    書予以撤銷，為無理由，應予駁回。
四、依民事訴訟法第240 條之4 第3 項後段，裁定如主文。
中    華    民    國   100    年    12    月    22    日
                  民事第一庭    法  官  蔡碧蓉
以上正本係照原本作成。
如對本裁定抗告須於裁定送達後10日內向本院提出抗告狀，並繳
納抗告裁判費新臺幣1,000 元。
中    華    民    國   100    年    12    月    22    日
                                書記官  蘇紋泙